臺灣新北地方法院民事裁定　　　　　110年度消債更字第376號
聲　請　人　李信熠　
上列當事人因消費者債務清理事件，聲請更生，本院裁定如下：
    主  文
聲請人李信熠自中華民國一一０年十二月八日上午十一時起開始
更生程序。
命司法事務官進行本件更生程序。
    理  由
一、按債務人不能清償債務或有不能清償之虞者，得依本條例所
    定更生或清算程序，清理其債務。本條例所稱消費者，係指
    5 年內未從事營業活動或從事小規模營業活動之自然人。債
    務人無擔保或無優先權之本金及利息債務總額未逾新臺幣（
    下同）1,200 萬元者，於法院裁定開始清算程序或宣告破產
    前，得向法院聲請更生，消費者債務清理條例（下稱消債條
    例）第3 條、第2 條第1 項、第42條第1 項分別定有明文。
    又債務人對於金融機構負債務者，在聲請更生或清算前，應
    向最大債權金融機構請求協商債務清償方案，或向其住、居
    所地之法院或鄉、鎮、市、區調解委員會聲請債務清理之調
    解，亦為消債條例第151 條第1 項所明定。另法院開始更生
    程序之裁定，應載明其年、月、日、時，並即時發生效力。
    法院裁定開始更生或清算程序後，得命司法事務官行更生或
    清算程序，消債條例第45條第1 項、第16條第1 項前段亦分
    別著有明文。
二、本件聲請意旨略以：聲請人無力清償債務，致前置調解不成
    立，有不能清償債務之情事，爰依法聲請裁定准予更生等語
    。
三、本院之判斷：
  ㈠聲請人債權人台北富邦商業銀行、永豐商業銀行、渣打國際
    商業銀行、台新國際商業銀行、三信商業銀行陳報聲請人所
    欠無擔保或無優先權之債務總額為1,637,601 元（見本院卷
    第113 頁、第135 頁、第143 頁、第201 頁、第231 頁），
    未逾1,200 萬元，於法相合。
  ㈡聲請人曾於民國109 年12月向最大債權金融機構台北富邦商
    業銀行請求協商債務清償方案，經該行提出以分180 期、年
    利率3 ％、每期還款4,430 元之還款方案，惟協商不成立，
    有前置協商不成立通知書、前置協商審件紀錄表可稽（見本
    院卷第131 頁、第133 頁），是本件更生聲請可否准許，所
    應審究者為其現況有無不能清償債務或有不能清償之虞等情
    事。
  ㈢聲請人名下除車牌號碼00-0000 號、車牌號碼0000-00 號自
    用小客車2 輛（90年8 月、85年7 月出廠）外，別無其他不
    動產或金融商品之投資，有全國財產稅總歸戶財產查詢清單
    、稅務電子閘門財產所得調件明細表、車號查詢汽車車籍資
    料、集保戶往來參加人明細資料表（含帳號）、保管帳戶客
    戶餘額表、客戶存券異動明細表、投資人於各專戶無資料明
    細表、投資人於清算交割銀行未開戶明細表可按（見本院卷
    第33頁、第69頁至第87頁、第253 頁至第261 頁）。又聲請
    人為要保人之有效保單，其中1 筆有解約金約6,400 元，有
    中華民國人壽保險商業同業公會保險業通報作業資訊系統資
    料查詢結果表、南山人壽保單資料可考（見本院卷第279 頁
    至第285 頁）。
  ㈣聲請人自陳從事清潔工，無固定雇主，每月薪資約28,000元
    ，有收入證明切結書可查（見本院卷第251 頁），應認聲請
    人每月可支配處分之收入為28,000元。
  ㈤按債務人必要生活費用，以最近1 年衛生福利部或直轄市政
    府所公告當地區每人每月最低生活費1.2 倍定之。債務人聲
    請更生或清算時所提財產及收入狀況說明書，其表明每月必
    要支出之數額，與本條例第64條之2 第1 項、第2 項規定之
    認定標準相符者，毋庸記載原因、種類及提出證明文件，消
    債條例第64條之2 第1 項及消債條例施行細則第21條之1 第
    3 項分別定有明文。參以110 年度新北市每人每月最低生活
    費用15,600元，依此每人每月生活所必需之費用應為18,720
    元，則聲請人主張其每月必要生活費用共19,029元（計算式
    ：餐費及交通費13,000元＋電費2,000 元＋自來水費350 元
    ＋寬頻費600 元＋有線電視台費500 元＋健保費749 元＋行
    動電話費792 元＋室內電話費70元＋人壽保險費968 元），
    衡以目前社會經濟消費情形，認聲請人提列之費用項目及金
    額，尚屬合理，應可採信。又受扶養權利者，以不能維持生
    活而無謀生能力者為限。前項無謀生能力之限制，於直系血
    親尊親屬，不適用之，民法第1117條定有明文。受扶養者之
    必要生活費用，準用第1 項規定計算基準數額，並依債務人
    依法應負擔扶養義務之比例認定之，為消債條例第64條之2
    第2 項所明定。查聲請人母親許嬋為38年8 月出生，現72歲
    ，名下有房屋及土地各1 筆、汽車1 輛（90年出廠）、股票
    5 筆，有全戶戶籍謄本、稅務電子閘門財產所得調件明細表
    可查（見本院卷第177 頁、第207 頁至第217 頁），惟許嬋
    名下之房地為其與聲請人之戶籍址及現住地，非可實際用以
    支應生活費而供維持生活，且許嬋經核定為中低收入老人，
    有新北市政府社會局110 年10月29日新北社老字第11020326
    03號函暨檢附社福津貼核發清冊可參（見本院卷第245 頁至
    第247 頁），則許嬋應屬民法第1117條之受扶養權利人，聲
    請人主張其每月需負擔母親許嬋扶養費8,000 元，應屬可採
    。
  ㈥依聲請人現況之財產、信用、勞力、收支狀況等清償能力綜
    合判斷，其每月可支配處分之收入為28,000元，扣除每月必
    要支出19,029元及應負擔之扶養費8,000 元後，僅餘971 元
    ，與聲請人上述無擔保或無優先權債務總額相較，堪認聲請
    人目前客觀上處於欠缺清償能力而不足以清償其無擔保或無
    優先權債務之經濟狀態，符合消債條例第3 條所定債務人不
    能清償債務或有不能清償之虞之要件。
四、綜上所述，本件聲請人為一般消費者，其所負無擔保或無優
    先權債務未逾1,200 萬元，而有不能清償債務之情事，且未
    經法院裁定開始清算程序或宣告破產，復查無消債條例第6
    條第3 項、第8 條或第46條各款所定駁回更生聲請之事由存
    在，則聲請人聲請更生，洵屬有據，應予准許，爰裁定如主
    文，並命司法事務官進行本件更生程序。至於聲請人於更生
    程序開始後，應另提出足以為債權人會議可決或經法院認為
    公允之更生方案以供採擇，俾免更生程序進行至依消債條例
    第61條規定應行清算之程度，附此敘明。
五、依消債條例第11條第1 項、第45條第1 項、第16條第1 項，
    裁定如主文。
中    華    民    國   110    年    12    月    8     日
                  民事第六庭  法  官     陳佳君
以上正本係照原本作成。
本件不得抗告。
本裁定已於110 年12月8 日上午11時公告。
中    華    民    國   110    年    12    月    8     日
                              書記官     李淑卿